臺灣臺中地方法院民事判決
110年度訴字第251號
原      告  楊雅惠  

訴訟代理人  林建宏律師
複代理人    慶起羣律師
被      告  萬京投資顧問有限公司

法定代理人  李熒達  

訴訟代理人  賴忠明律師
複代理人    洪綠鴻律師
上列當事人間塗銷抵押權及預告登記事件，本院於民國110年11
月18日言詞辯論終結，判決如下：
    主    文
被告應將附表一所示之最高限額抵押權登記予以塗銷。
被告應將附表二所示之預告登記予以塗銷。
被告應將臺中市○○區○○段00地號及其上同區段328建號之所有權
狀返還原告。
訴訟費用由被告負擔。
    事實及理由
壹、程序事項：
    按訴狀送達後，原告不得將原訴變更或追加他訴。又不變更
    訴訟標的，而補充或更正事實上或法律上之陳述者，非為訴
    之變更或追加。民事訴訟法第255條第1項、第256條定有明
    文。經查原告起訴就訴之聲明第一、二、三項請求，均是依
    據民法第767條第1項中段（見本院卷17頁），嗣於110年11
    月16日言詞辯論當庭就訴之聲明第三項，更正為依據民法第
    767條第1項前段請求（見本院卷164頁），核屬補充法律上
    之陳述，非為訴之變更追加，於法並無不合。
貳、實體事項
一、原告起訴主張：
  ㈠原告於108年2月間因與被告有新台幣（下同）400萬元之借貸
    關係（下稱系爭借款），兩造約定由原告提供名下坐落臺中
    市○○區○○段00地號及其上同區段328建號之房地（下稱系爭
    房地）為被告設定存續期間自108年2月13日起至108年4月29
    日止，如附表一所示之最高限額抵押權（下稱系爭最高限額
    抵押權），並辦理如附表二所示之預告登記，另交付系爭房
    地之所有權狀予被告保管，作為系爭借款之擔保。原告於系
    爭最高限額抵押權及預告登記完畢後，確有受領400萬元之
    系爭借款，除此之外，兩造於系爭最高限額抵押權存續期間
    ，未再有任何金錢借貸及票據等往來，而系爭借款，原告亦
    已於109年5月6日全部清償完畢。是系爭最高限額抵押權及
    預告登記所擔保之400萬元債權，既已因清償而消滅，且存
    續期間已屆滿，復無其他擔保債權存在，則依抵押權之從屬
    性，應准許原告請求塗銷抵押權設定登記及預告登記，另留
    存於被告處系爭房地之所有權狀，被告亦應返還與原告。
　㈡原告爰依民法第767條第1項中段請求被告塗銷系爭最高限額
    抵押權及預告登記，並依同法條第1項前段請求被告返還系
    爭房地之所有權狀。並聲明：如主文所示。
二、被告答辯稱：
    原告已清償系爭400萬元借款，除系爭借款外，系爭最高限
    額抵押權沒有擔保其他債務且尚未清償者，且目前系爭房地
    之所有權狀確實尚由被告持有中。被告之所以不同意塗銷系
    爭最高限額抵押權及預告登記，係因原告還有其他欠款沒有
    清償等語。並聲明：原告之訴駁回。
參、兩造爭執及不爭執事項
一、不爭執事項：
  ㈠原告為擔保向被告借貸之400萬元借款（即系爭借款），為被
    告設定如附表一、二所示之最高限額抵押權及預告登記，並
    將系爭房地之所有權狀交由被告保管。
　㈡系爭最高限額抵押權之存續期間為108年2月13日至108年4月2
    9日，於上開期間，除系爭400萬元借款外，無其他系爭最高
    限額抵押權所擔保且未清償之債務。
　㈢原告已於109年5月6日清償系爭借款完畢，並於109年5月27日
    以臺中向上郵局第357號存證信函，通知被告已全部還款之
    事實，並請求被告於函到5日內辦理塗銷系爭最高限額抵押
    權及預告登記，以及返還系爭房地之所有權狀。　　
　㈣系爭房地之所有權狀尚在被告持有中。　
二、爭執事項：
  ㈠原告依民法第767條第1項中段請求被告塗銷系爭最高限額抵
    押權及預告登記，有無理由？
  ㈡原告依民法第767條第1項前段請求被告返還系爭房地之所有
    權狀，有無理由？
肆、本院判斷：
一、原告主張其於108年2月間因與被告有400萬元之借貸關係，
    約定由原告提供名下之系爭房地為被告設定如附表一所示之
    最高限額抵押權，並辦理如附表二所示之預告登記，另交付
    系爭房地之所有權狀予被告保管，作為系爭借款之擔保等情
    ，已為被告所不爭執，並有系爭房地之登記謄本可稽（見本
    院卷27至33頁），自堪採憑。
二、原告主張其向被告所借貸之系爭400萬借款已於109年5月6日
    全部清償完畢，且抵押權存續期間已屆滿，復無其他擔保債
    權存在，亦為被告所自認（見本院卷164頁），則依抵押權
    之從屬性原則，系爭抵押權自因所擔保之債權關係消滅而歸
    於消滅；且所為之預告登記事項，自亦無存在之必要。從而
    ，原告依民法第767條第1項中段除去妨害請求權之規定，請
    求被告塗銷系爭最高限額抵押權登記（如附表一所示）及預
    告登記（如附表二所示），自屬有據，應予准許。
三、原告主張系爭抵押權業已消滅，被告已無權再占有系爭不動
    產所有權狀乙節，應屬可採。又被告現仍持有系爭不動產之
    所有權狀等情，亦為被告所自認（見本院卷170頁），則原
    告依民法第767條第1項前段所有物返還請求權之規定請求被
    告返還系爭房地之所有權狀，亦屬有據，應予准許。
四、綜上，本件原告依民法第767條第1項中段之規定，請求被告
    塗銷系爭最高限額抵押權及預告登記，及依同條項前段之規
    定請求被告返還系爭房地之所有權狀，為有理由，均應准許
    之，故判決如主文第1、2、3項所示。
伍、結論：原告之訴為有理由，依民事訴訟法第78條，判決如主
    文。
中　　華　　民　　國　　110 　年　　12　　月　　16　　日
                  民事第二庭    法  官  李悌愷
正本係照原本作成。
如對本判決上訴，須於判決送達後20日內向本院提出上訴狀（須
附繕本）。如委任律師提起上訴者，應一併繳納上訴審裁判費。
中　　華　　民　　國　　110 　年　　12　　月　　16　　日
                                書記官  蘇文熙

附表一：
 不動產標示 登記日期 　（民國） 登記字號 權利人 債務人 設定義務人 擔保債權總金額(新臺幣) 清償日期(民國） 設定權利範圍 臺中市○○區○○段00地號 108年2月13日 里興登字第000980號 萬京投資顧問有限公司 楊雅惠 陳文熙 楊雅惠 500萬元 (最高限額抵押權 )  108年4月29日 100000分之327 同區段328建號        1分之1 

附表二：
臺中市○○地○○○○000○0○00○里○○○○000號收件、108年2月13日登記之預告登記     不動產標示 請求權人 義務人 內容 限制範圍 臺中市○○區○○段00地號 萬京投資顧問有限公司 楊雅惠 土地權利移轉之請求權 100000之 327 同區段328建號   建物權利移轉之請求權 全部